【裁判字號】    88,訴緝,16
【裁判日期】    890516
【裁判案由】    偽造文書
【裁判全文】
臺灣士林地方法院刑事判決                          八十八年度訴緝字第一六號
    公  訴  人  臺灣士林地方法院檢察署檢察官
    被      告  戊○○
    選任辯護人  林順益
右列被告因偽造文書案件，經檢察官提起公訴 (八十六年度偵字第一二四○五號)，
本院判決如左：
    主  文
戊○○連續行使偽造私文書，足以生損害於他人，處有期徒刑拾月。扣案如附表所示
之署押、印文、印章均沒收。
    事  實
一、戊○○（原名丁○○，於八十六年六月間改名戊○○）為聖宏小客車租賃有限公
    司（以下簡稱聖宏公司）及祿安小客車租賃有限公司（以下簡稱祿安公司）之實
    際負責人，於八十五年五月間，各以祿安公司及聖宏公司名義向北都豐田汽車股
    份有限公司（以下簡稱豐田公司）購買車牌號碼ＡＡ--八四九八號自小客車及Ａ
    Ａ--八五六二號自小客車，均約定以分期付款方式支付價金，明知並未徵得庚○○同意擔任連帶保證人，竟基於概括之犯意，先利用不知情之不詳之人，偽刻庚○○之印章一枚，繼於八十五年五月一日及十四日，北都公司受雇人壬○○依約
    赴台北市○○○路○段八號一樓戊○○上開公司處，簽訂動產擔保交易附條件買
    賣契約並對保時，連續利用不知情之不詳之人偽造庚○○之署押，並以上開偽刻
    之印章偽造庚○○之印文，在動產擔保交易附條件買賣契約書上之連帶保證人欄
    及對保欄，各一式二份，同時在各二張空白本票及授權書上，偽造庚○○之署押
    ，填載面額各新台幣（下同）三十一萬元，惟均未填載發票日，雖為無效之本票
    ，仍屬借據性質之文書，以此方式偽造收據二張持向北都公司對保人壬○○行使
    ，致生損害於庚○○本人及北都公司，嗣因戊○○未繳買賣分期款，北都公司向
    庚○○向本院聲請本票裁定求償，庚○○始悉上情。
二、案經庚○○訴請臺灣士林地方法院檢察署檢察官偵查起訴。
        理  由
一、訊據被告戊○○矢口否認右揭犯行，辯稱：系爭買賣契約書係由己○○同意以其
    胞妹庚○○之名義，自願為其作保而於連帶保證人欄等簽名蓋章，伊並未偽造云
    云。然查：右揭事實業據告訴人庚○○指訴甚詳，並有動產擔保交易附條件買賣
    契約書原本二紙、本票原本二紙及庚○○所提出之基隆市七堵區戶政事務所之印
    鑑證明一紙在卷可稽。比對上開契約書及本票上「庚○○」之簽名，與告訴人庚○○於偵查及本院調查中之訊問筆錄上之簽名、本院命庚○○當庭書寫之文字、
    及其所提出之書寫文書所為者明顯不同，證人即北都公司執行本件對保業務之壬○○於偵查中亦證稱確實從未見過庚○○（見檢察官八十七年二月十六日訊問筆
    錄），足見該簽名確係偽造。次查：上開ＡＡ--八四九八號自小客車之買賣契約
    書、及本票、授權書上有己○○及庚○○二人之簽名，其二人筆跡明顯不同，經
    本院核對己○○、壬○○當庭書寫之文字、其平日書寫之文字、及己○○曾經庚○○之同意而於八十四年十二月三十日以「庚○○」名義，為被告以勝宏公司名
    義與中賢企業股份有限公司簽訂附條件買賣契約之連帶保證人，該契約書上「庚○○」之簽名為己○○所為，經核對均與上開二部車買賣契約、本票、授權書及
    北都公司ＡＡ--八五六二號汽車分期購車申請表上填載之「庚○○」名字，顯有
    不同，本件偽造之「庚○○」署押，顯非己○○、壬○○所為，而上開ＡＡ--八
    五六二號汽車分期購車申請表庚○○部份書寫之資料較多，核對該資料之筆跡，
    與上開二部車買賣契約、本票上偽造之「庚○○」簽名雷同，足見該等有關「庚○○」之簽名、資料填載，均屬同一人所為，參以該等資料之填載字跡自然，顯
    非故意模仿而為，自亦排除己○○、壬○○刻意模仿所為，況己○○經本院依被
    告及己○○之聲請，囑託法務部調查局測謊結果，認其測試無情緒波動反應，應
    未說謊，有該局八十八年十二月十六日八八陸三字第八八一七四八二八號鑑定通
    知書在卷可憑。再查：被告之字跡雖與上開偽造之「庚○○」簽名不同，惟本件
    實際購車之人為被告，利害攸關最大，壬○○亦證稱：系爭買賣契約書均為預先
    簽好後由戊○○交付予伊，伊有要求被告請保證人來簽名，但被告說他們是好朋
    友，不用了，被告說沒關係，伊代簽就好了，伊沒有見過庚○○本人，庚○○本
    人沒有對過保等語（見檢察官八十七年二月二十六日訊問筆錄、及本院八十七年
    五月七日訊問筆錄），足見被告將本件買賣契約、本票、授權書及北都公司分期
    購車申請表交由不詳之人偽造印文及署押後，始交予壬○○。被告於偵查中先則
    辯稱：己○○自稱係庚○○，於買賣契約書上保證人欄簽庚○○之名為其作保（
    見檢察官八十六年十一月二十七日、八十八年十二月五日訊問筆錄）云云，繼則
    改稱上開ＡＡ--八四九八號買賣契約書係由己○○作保，惟該契約未使用云云（
    見檢察官八十六年十二月十五日訊問筆錄），然若被告所認識之己○○係自稱庚○○，何以買賣契約書上多了「己○○」之簽名？被告對此無法自圓其說。且被
    告於八十七年二月十六日檢察官偵訊時，原稱乙○○當時有對保，他有在場云云
    ，惟當聽聞壬○○證稱未見過該契約上另一連帶保證人乙○○等語時，被告即又
    改稱：資料是乙○○填，乙○○信用破產，不可能作保云云，足見其見風轉舵，
    未據實陳述。壬○○於偵查中雖另陳稱伊有確實對保云云，惟又稱上開ＡＡ--八
    四九八號買賣契約書只有一人簽，伊忘了何人簽，當時只有己○○對保，未見過
    庚○○本人，也未見過該契約上另一連帶保證人乙○○等語（見檢察官八十七年
    二月十六日訊問筆錄），足徵壬○○未確實對保，其事後多次改稱庚○○署押是
    由己○○所為云云，然查上開ＡＡ--八五六二號買賣契約，只有經偽造之「庚○○」為連帶保證人，並無己○○為連帶保證人，倘「庚○○」署押係己○○所為
    ，其為何不以自己之名義為之，壬○○亦無法解釋，壬○○又稱：其有確實對保
    ，對保時，被告在外洗車云云，惟被告係實際購車者，找人前來對保，豈有置身
    事外，自行在外洗車之理？又己○○曾經庚○○之同意而於八十四年十二月三十
    日以「庚○○」名義，為被告以勝宏公司名義與中賢企業股份有限公司簽訂附條
    件買賣契約之連帶保證人，該契約書上「庚○○」之簽名為己○○所為，已如前
    述，己○○簽署該「庚○○」之署押，並未違反自己平日書寫之習慣而為，參諸
    上開ＡＡ－八五六二號小客車之買賣契約，僅有「庚○○」一人為連帶保證人，
    倘係己○○所偽造，己○○何需改變原書寫習慣，壬○○卻稱伊要己○○以不同
    筆跡簽署「庚○○」云云，在在均顯示壬○○有關己○○偽造庚○○署押之證詞
    ，委不足採。被告復稱：伊將錢存在己○○之戶頭，用來支付會錢、房租、及買
    車之分期款，要用錢時，請己○○開票或提款，伊不知道己○○有否自行使用該
    帳戶，帳戶內剩下多少錢，都是與己○○口頭上說的，伊本人並沒有提款，一直
    到八十六年，二期車款未繳，伊才知道帳戶內沒錢了，伊與己○○多久結算一次
    ，伊忘記了云云，關於伊借用己○○之戶頭，卻未自行保管支票、存摺、印章，
    也不知己○○有否自行使用該帳戶，帳戶內剩下多少錢，又僅依己○○口頭所說
    ，二人也沒有結算單據，衡諸其二人僅係朋友之關係，所述大違常情，實難以令
    人置信，且據被告所述，每次開票或提款，均由己○○為之，然己○○有工作在
    身，並非被告之受雇人，豈可能應付被告每次開票或提款之要求而完全配合，參
    照證人李玉琴所證稱：被告有一次在家中當場簽發面額五萬元，發票人為己○○
    的支票給伊，己○○的印章也是被告拿出來蓋，當時己○○不在場，伊問被告為
    何使用己○○之支票，被告答稱因伊自己的票拒往，後來伊有問己○○為何這麼
    傻等語，足徵己○○所稱因被告為銀行拒絕往來，故向伊借用名義於銀行開戶，
    該帳戶之存摺、支票、印鑑章均交由被告使用，伊只有幫忙去銀行領取新支票予
    被告而已等語為實在，應認被告確曾以己○○名義在銀行開戶，並使用該帳戶之
    支票。被告圖以其借用己○○之名義開立帳戶，欲證明己○○偽簽「庚○○」之
    署押，亦不足採。至於本院依其聲請傳訊之證人子○○證稱：八十五年間被告曾
    以買車為由，向伊借得二張支票，面額各為一百萬元、及一百五十萬元，伊將支
    票交予被告，被告應係存入己○○戶頭等語，雖證實被告向其借用二張支票，可
    能存入己○○帳戶，惟尚無法證實該帳戶由何人使用，存摺、印鑑章等物由何人
    保管。另據被告聲請傳訊之證人癸○○、丙○○、辛○○等人，據癸○○證稱：
    八十七年在被告虎林街車行時，己○○曾到該車行，說伊老公要來打被告，要被
    告先走，欠被告的錢私下再還，不久己○○的先生氣呼呼的來等語；丙○○證稱
    ：伊只記得一位大肚子的女人，來拜託被告不要出庭等語；及據辛○○證稱：有
    一天有一個大肚子的女人，來拜託被告不要出庭，其餘伊不清楚等語，均無法證
    實本件偽造文書究係何人所為，縱己○○曾拜託被告不要出庭，然被告與己○○
    間，尚有其他訴訟，究竟拜託不出哪一庭，並不清楚，況本件告訴人提出告訴，
    是因北都公司向告訴人催討債務，被告本躲避不知行蹤，被告如出庭應訊說明，
    才可儘快免去告訴人之保證債務，己○○應無要求被告不出庭之理，從而癸○○
    等三人之證詞，尚不足為被告有利之認定。被告另稱：上開己○○曾經庚○○之
    同意而於八十四年十二月三十日以「庚○○」名義，為被告以勝宏公司名義與中
    賢企業股份有限公司簽訂附條件買賣契約之連帶保證人，該契約書上「庚○○」
    之印文，與本件二部車買賣契約、本票及北都公司ＡＡ--八五六二號汽車分期購
    車申請表偽造之「庚○○」印文相同云云，為此聲請鑑定，惟查：八十四年十二
    月三十日附條件買賣契約上「庚○○」之印文，第一個字「李」之字身，橫線「
    一」右端與印文之外框並未相連，而本件偽造之印文「李」之字身，橫線「一」
    右端與印文之外框相連，又第三個字「麗」之字身「鹿」之一撇「）」左端，一
    者與印文之外框相連接，一者則無，明顯二顆印章不同，為此本院認被告聲請鑑
    定其二者印文是否相同，並無必要；被告又聲請傳訊證人甲○○，以證明己○○
    向中賢公司貸款，而商請被告之弟所經營之勝宏公司作擔保，本院認己○○在勝
    宏公司與中賢公司間買賣契約擔任連帶保證人一事，己○○陳稱為真正，至於該
    契約是否隱含另一借貸契約，及借主究為被告或己○○，與本案無關，本院經傳
    訊甲○○而未到，認無再為傳訊或拘提之必要，附此敘明。綜上足認本件買賣契
    約書及本票上之庚○○署押及印文均係被告利用不知情之不詳之人所偽造，故本
    件事證已臻明確。
二、核被告利用不知情之人偽造庚○○之署押及印文於動產擔保交易附條件買賣契約
    書、空白本票、授權書上之行為，因所偽造部分已構成契約書、借據（尚未成為
    有效之本票）、及授權書之一部，此部分應論以刑法第二百十條之偽造私文書罪
    ；被告利用不知情之人偽造「庚○○」印章及印文、署押之行為，係間接正犯。
    被告一次偽造動產擔保交易附條件買賣契約書、空白本票、授權書等三種文書，
    為單純一罪。被告於利用不知情之人偽造前開文書後復持以行使，其偽造文書之
    低度行為應為刑法第二百十六條之行使偽造文書之高度行為所吸收，應依刑法第
    二百十條之偽造文書罪處斷。至被告所犯偽造印章、印文及署押罪為前開偽造文
    書罪之一部，已為全部之偽造文書所吸收，故不另論罪，併此敘明。被告所犯兩
    次行使偽造文書罪行，先後時間緊接，手法相同，觸犯同一構成要件之罪名，顯
    係基於概括之犯意為之，為連續犯，應依刑法第五十六條論以一罪並加重其刑。
    被告於二張空白本票上偽造「庚○○」之署押，業務員壬○○並未告知該本票之
    發票日授權予北都公司填載，壬○○收回該二張本票後，其中一張由公司課長填
    上發票日，此業據壬○○於本院最後審判期日述明，而依照授權書所載，本票之
    到期日由立授權書人授權予北都公司自行填載，惟發票日並未在授權範圍，從而
    被告利用不知情之人偽造之本票，因欠缺發票日之記載，尚未構成有效之本票，
    被告所為尚不構成偽造有價證券之罪，公訴人於論告時所引應適用之法條刑法第
    二百零一條部份未合，應予變更。爰審酌被告犯罪之動機、手段、所生危害，犯
    後態度等一切情狀，量處如主文所示之刑，以資懲儆。偽造之「庚○○」印章壹
    枚，雖未扣案，然無證據證明業已滅失，及附條件買賣契約書、本票、授權書偽
    造之「庚○○」上偽造之「庚○○」署押、印文，詳如附表，均依刑法第二百十
    九條宣告沒收。
據上論斷，應依刑事訴訟法第二百九十九條第一項前段、第三百條、刑法第五十六條
、第二百十六條、第二百十條、第二百十九條，判決如主文。
本案經檢察官陳俊宏到庭執行職務
中      華      民      國      八十九      年      六    月    二十七  日
                                  臺灣士林地方法院刑事第二庭
       法  官
右正本證明與原本無異。
如不服本判決，應於判決送達後十日內，向本院提出上訴狀。
                                          書記官
中      華      民      國      八十九      年      六    月    二十七  日
附表：
一、偽造之「庚○○」印章一枚。
二、北都公司ＡＡ－八四九八號、ＡＡ－八五六二號動產擔保交易附條件買賣契約上
    偽造之「庚○○」署押、印文各一枚。
三、卷附面額各為三十一萬元之本票及授權書各二張上，偽造之「庚○○」署押、印
    文各一枚。


司法院資訊處製作；財團法人民間司法改革基金會備份。
